【裁判字號】    90,易,3370
【裁判日期】    901218
【裁判案由】    傷害
【裁判全文】
臺灣板橋地方法院刑事判決                          九十年度易字第三三七０號
    公訴人  臺灣板橋地方法院檢察署檢察官
    被  告  李安全
            乙○○
右列被告因傷害案件，經檢察官提起公訴（九十年度偵字第一三二六七號），本院判
決如左：
    主  文
李安全、乙○○傷害人之身體，各處拘役伍拾日，如易科罰金，均以參佰元折算壹日
。
    事  實
一、李安全前於民國八十八年十一月九日因業務過失傷害案件，經臺灣士林地方法院
    判處拘役五十日確定，嗣於八十九年六月二十五日執行完畢。竟仍不知警惕，其
    於九十年三月間在大陸福建省福州市介紹大陸地區女子劉菊英給乙○○認識後，
    顏、劉二人進而於同年五月八日在福州市登記結婚。期間因劉菊英與乙○○、李
    安全間有借款債務糾紛，嗣乙○○回返臺灣後避不出面處理，李安全因而心有不
    滿，遂於九十年六月九日晚間至臺北縣三重市○○○路五十一號六樓之十一乙○
    ○住處門外等候，於當晚七時三十分許乙○○自外返回時，二人言語不合，彼此
    遂基於普通傷害之故意徒手互毆，乙○○因此受有左眼眶周圍紅腫、皮下瘀血二
    ×四公分、左上額擦傷腫０．五×０．五公分等傷害，李安全則因此受有下巴、
    左臉頰、前頸、前胸、右上臂多處挫擦傷、上腹部輕擦傷長約四公分、寬約０．
    三公分、左手背近虎口處擦傷、右手食指挫擦傷等傷害。
二、案經李安全、乙○○訴由臺北縣警察局三重分局移送臺灣板橋地方法院檢察署檢
    察官偵查起訴。
    理  由
一、訊據被告李安全、乙○○對彼等於前揭時地衝突互毆之事實固坦承不諱，惟均矢
    口否認有何傷害對方之故意。被告李安全辯稱：伊於九十年三月間與乙○○至大
    陸福建省福州市，並介紹大陸地區女子劉菊英與乙○○認識，當時純係介紹作朋
    友，無所謂要收取仲介費用之事，之後顏劉二人交往情形如何，伊不清楚，乙○
    ○有對伊說有點喜歡劉菊英，並在三、四月間向劉菊英共借款二萬元人民幣，要
    伊作保證人，並說要與劉女結婚，但乙○○於同年五月六日便偷跑回臺灣，伊於
    五月九日亦回來臺灣，主要係因乙○○跑回來，劉菊英向伊要錢，伊才回來，但
    乙○○避不見面，伊於六月九日去找顏某與之理論，發生爭執後，乙○○便與一
    女性友人先動手毆打伊，伊才出於自衛還手，另外伊亦曾陸續借乙○○二十三萬
    元，乙○○去大陸之機票錢亦係伊出的云云。被告乙○○則辯稱：李安全仲介大
    陸女子劉菊英與伊認識，實際係要伊與劉菊英辦理假結婚後，可讓劉菊英申請來
    臺灣工作，伊當初不知道，事後才知道，九十年四月三十日李安全在大陸要伊簽
    協議書，劉菊英告訴伊有付人民幣一萬八千元給李安全作仲介費用，李安全對伊
    說若不替劉菊英辦理來臺，須賠償二十五萬元，伊不同意，九十年六月九日晚間
    七時三十分許，伊與友人甲○○返回臺北縣三重市○○○路五十一號六樓之十一
    住處時，李安全已在門口等伊，一看到伊回來便用三字經罵伊，並出手打伊，伊
    未還手云云。
二、然查前揭事實，業據被告李安全、乙○○分別於警訊時及偵審中互指遭對方毆打
    之情節甚明。又證人甲○○於本院調查時證述事發經過稱：伊於九十年六月九日
    晚間七時三十分許，與乙○○返回臺北縣三重市○○○路五十一號六樓之十一住
    處時，搭乘電梯上樓，李安全當時已在門口等候，一看到乙○○便說你終於回來
    了，口罵三字經，上前就出手打，二人便打在一起，伊看很嚴重就報警，李安全
    就一面罵三字經一面跑掉，警察後來沒有到場，乙○○眼睛腫起來，伊便送他先
    去醫院，再到派出所，伊有去醫院，但未去派出所，伊不知他們二人為何衝突，
    伊當天係第一次見到李安全，伊未打李安全等語（見本院九十年十一月二十二日
    訊問筆錄）。而被告二人因衝突互毆結果，被告乙○○因此受有左眼眶周圍紅腫
    、皮下瘀血二×四公分、左上額擦傷腫０．五×０．五公分之傷害，有臺北市立
    中興醫院九十年六月十一日出具之甲種診斷證明書一紙附卷可稽。而被告李安全
    則因此受有下巴、左臉頰、前頸、前胸、右上臂多處挫擦傷、上腹部輕擦傷長約
    四公分、寬約０．三公分、左手背近虎口處擦傷、右手食指挫擦傷等傷害，亦有
    臺北縣立三重醫院同年六月九日出具之北縣重醫診字第九０三六０九號甲種驗傷
    診斷書一紙在卷可查。是被告二人於前揭時地衝突互毆之事實甚明。
三、按正當防衛係對於現在不正之侵害防衛自己或他人之權利者而言，口角互毆彼此
    成傷，不能證人何人先行侵害，自不得主張正當防衛。又正當防衛以對於現在不
    法之侵害為要件，防衛過當，尤以有防衛權為前提，至彼此互毆，必一方初無傷
    害之行為，因排除對方之不法侵害而加以還擊，始屬正當防衛，有最高法院十七
    年上字第六八六號判例、八十八年臺上字第四四一一號判決意旨可參。本案被告
    二人彼此互毆之事實已見前述，自難援引正當防衛阻卻彼等之違法行為。至有關
    於衝突互毆之起因，被告二人雖各執一詞，被告李安全並當庭提出被告乙○○於
    九十年四月三十日書立之保管條一紙為證，被告乙○○對該保管條上簽名之真正
    不爭執，但否認該保管條內容之真正，然此爭執係屬被告二人與大陸地區女子劉
    菊英間之債務糾葛，與本案被告二人相互傷害對方之事實，應屬二事，其真象為
    何，尚不足以影響本案犯罪之判斷。綜上所述，本案事證明確，被告二人傷害犯
    行均堪認定。
四、另被告李安全於本院審理時雖指稱除被告乙○○外，甲○○亦共同毆打伊云云。
    惟按犯罪事實應依證據認定之，無證據不得推定其犯罪事實，刑事訴訟法第一百
    五十四條定有明文。又告訴人之告訴，係以使被告受刑事訴追為目的，是其陳述
    是否與事實相符，仍應調查其他證據以資審認，亦有最高法院七十六年臺上字第
    四九八六號、五十二年臺上字第一三００號判例可資參酌。經查證人甲○○否認
    其有毆打被告李安全之事實，被告乙○○亦稱甲○○並未打李安全，且依證人甲
    ○○前開所言，係看到被告二人互毆情況嚴重便報警等語，若甲○○果真參與毆
    打被告李安全，又何以同時會抽身報警，且甲○○與被告李安全夙無嫌隙，亦無
    傷害李安全之動機。再比對被告二人所受傷害，被告乙○○傷勢顯然較李安全為
    嚴重，而李安全身材壯碩，應非與之相較顯然瘦弱之甲○○所能將之毆打成傷。
    而除被告李安全之片面指述外，並無積極事證足資證明甲○○有共同參與傷害之
    事實，依前揭條文規定及判例意旨，自難僅以被告李安全之片面指述逕認甲○○
    之共同傷害行為。
五、核被告李安全、乙○○所為，均係犯刑法第二百七十七條第一項之普通傷害罪。
    爰審酌被告二人僅因細故，竟衝突互毆成傷，彼等犯罪之動機、目的、手段、所
    生損害、及犯罪後迄未能以和平理性方式解決糾紛等一切情狀，分別量處如主文
    所示之刑，並分別諭知易科罰金之折算標準，以示懲儆。
據上論斷，應依刑事訴訟法第二百九十九條第一項前段，刑法第二百七十七條第一項
、第四十一條第一項，罰金罰鍰提高標準條例第一條前段、第二條判決如主文。
本案經檢察官李海龍到庭執行職務。
中      華      民      國      九  十    年    十 二    月    十 八    日
                                          臺灣板橋地方法院刑事第四庭
                      法    官    談      虎
右正本證明與原本無異。
如不服本判決，應於判決送達後十日內，向本院提出上訴狀。
                                              書 記 官    陳  君  偉
中      華      民      國      九  十    年    十 二    月    十 八    日
右正本證明與原本無異
如不服本判決應於送達後十日內向本院提出上訴狀
參考法條：
刑法第二百七十七條第一項
  傷害人之身體或健康者，處三年以下有期徒刑，拘役或一千元以下罰金。


司法院資訊處製作；財團法人民間司法改革基金會備份。
